臺灣高等法院臺南分院刑事裁定
110年度聲字第581號
聲  請  人
即  參與人  映誠股份有限公司

代  表  人  謝維洲
上列聲請人因聲請撤銷扣押案件，本院裁定如下：
    主  文
聲請駁回。
    理  由
一、聲請意旨略以：聲請人即參與人映誠股份有限公司因違反廢
    棄物清理法等案件，其中聲請人所有座落屏東縣○○鄉○○段00
    000○000○00000○000○000地號土地，及同段18、19、20、21
    建號、同縣○○鄉○○段00○00地號土地（下合稱系爭土地），
    前經臺灣臺南地方法院於民國105年10月7日以105年度聲扣
    字第2號刑事裁定及臺灣臺南地方檢察署檢察官以105年10月
    7日南檢文盈山105查扣362字第62278號扣押命令函請屏東縣
    里港地政事務所執行暫停處分登記，以保全本案犯罪所得之
    追繳，但聲請人遭扣押之財產總額計新臺幣（下同）1億757
    6萬323元及1.86歐元（見本院110年4月9日裁定參照），但
    本院認定對聲請人應沒收之犯罪所得僅7820萬3927元（聲請
    人誤為8820萬3927元），而系爭不動產之價值為6854萬8380
    元，扣除系爭不動產價值後，聲請人遭扣押之財產總額1億7
    21萬1943元及1.86歐元，遠逾應沒收之不法所得，應有超額
    扣押之情事，而聲請人前於106年4月14日將系爭不動產出售
    予力優勢環保股份有限公司（下稱力優勢公司，原名利優勢
    公司），聲請人為履行與力優勢不動產買賣合約，有聲請撤
    銷系爭不動產扣押之必要，故聲請撤銷臺灣臺南地方法院10
    5年10月7日105年度聲扣字第2號刑事裁定及臺灣臺南地方檢
    察署105年10月7日南檢文盈山105查扣362號扣押命令中，關
    於系爭不動產之上述裁定及命令均應撤銷。
二、按可為證據或得沒收之物，得扣押之；為保全追徵，必要時
    得酌量扣押犯罪嫌疑人、被告或第三人之財產；扣押物若無
    留存之必要者，不待案件終結，應以法院之裁定或檢察官命
    令發還之；扣押物未經諭知沒收者，應即發還，但上訴期間
    內或上訴中遇有必要情形，得繼續扣押之，刑事訴訟法第13
    3條第1項、第2項、第142條第1項前段、第317條分別定有明
    文。準此，倘扣押物仍有留存之必要者，即得不予發還。至
    於有無留存之必要，應由審理法院依案件發展、具體案情加
    以斟酌認定。
三、查
　㈠本案被告謝應得、莊天穗、莊天彰、陳炳良等人，因涉犯詐
    欺取財等罪，並因此使第三人映誠公司獲取不法利得之犯行
    ，經臺灣臺南地方檢察署檢察官提起公訴（105年度偵字第9
    734號等案），原審以105年度重訴字第28號刑事判決認被告
    謝應得、莊天穗、莊天彰、陳炳良等人共犯詐欺取財罪；被
    告謝應得、莊天穗違反稅捐稽徵法之逃漏稅捐罪，且上述行
    為使映誠公司獲取如原審判決附表二、四、五所示之不法所
    得計2億9482萬5917.08元（附表二共計1億8314萬、附表四
    共計1億1086萬4472.48元、附表五1-7共計81萬2828元），
    經原審諭知沒收，如全部或一部不能沒收，應追徵其價額；
    而本院經審理後，亦認被告謝應得、莊天穗、莊天彰、陳炳
    良等人共犯詐欺取財罪；被告謝應得、莊天穗違反稅捐稽徵
    法之逃漏稅捐罪，而就映誠公司因此獲取之犯罪所得沒收部
    分，本院認映誠公司已補繳附表五所示之逃漏稅額，就此部
    分不再宣告沒收；另就附表二、四部分，認有刑法第38條之
    2第2項過苛情事，經依該條項酌減後，認應對映誠公司宣告
    沒收之犯罪所得共計7820萬3927元，如全部或一部不能沒收
    ，應追徵其價額，而映誠公司遭扣押之財產，除上述原審10
    5年度聲扣字第2號刑事裁定扣押之財產【詳見上開起訴書，
    附表六之一、六之三所載，包括銀行存款3163萬2311元、系
    爭不動產（估計價值6854萬8380元，均已合併向銀行貸款，
    最高限額抵押權為6500萬、5400萬元），債權3978萬6959元
    】外，另經本院於109年4月20日以107年度上訴字第30號裁
    定，禁止映誠公司向高雄市政府環境保護局收取「105及106
    年資源回收場垃圾焚化底渣再利用處理計畫」於109年2月18
    日驗收完成之3530萬9592元債權；於110年4月9日扣押映誠
    公司如附表所示銀行之存款債權，此有上述起訴書、原審及
    本院之判決、裁定在卷可查。
　㈡依上所述，映誠公司遭扣押之財產總額，由形式觀之，確逾
    本院認定之犯罪所得。然則，本案（107年度上訴字第30號
    ）雖經本院判決，並認定映誠公司應沒收之犯罪所得如上，
    但本案既尚未判決確定，映誠公司應沒收之犯罪所得，亦未
    確定，不能僅以本院所認之映誠公司犯罪所得金額，即認定
    對映誠公司財產確有超額扣押之情事。另映誠公司經扣案之
    銀行存款、債權，是否尚有其他債權人求償，均屬未定，可
    否全數供作犯罪所得沒收，並非無疑；且系爭不動產未經拍
    賣，無法知悉確實價值，且其上存有最高限額抵押權，拍賣
    後，是否可全數供作犯罪所得沒收，亦非無疑義。是以，本
    件依據案件進行程度、映誠公司遭扣押財產之具體內容斟酌
    ，無法認定確有超額扣押情事。況且，聲請人係以其將包括
    上述不動產之資產出售予「力優勢公司」，為履行聲請人與
    該公司不動產買賣契約為由，認有請求撤銷就系爭不動產之
    原審扣押裁定及檢察官之扣押命令之必要，並提出不動產買
    賣契約書為據。然有關系爭不動產之買賣，其契約簽訂之時
    間（106年4月14日），係在上述扣押命令即系爭不動產遭扣
    押（105年10月7日）之後，聲請人斯時業已知悉系爭不動產
    遭扣押，無法移轉登記予他人，卻仍將之出售予他人，此等
    無法依約移轉登記予他人之不利益，本應自行承擔，不能反
    執此認法院應斟酌其履約必要，撤銷有關系爭不動產之原審
    扣押裁定及檢察官之扣押命令。
　㈢綜上所述，聲請人請求撤銷有關系爭不動產之原審扣押裁定
    及檢察官之扣押命令，並無理由，尚難准許，應予駁回。
據上論斷，依刑事訴訟法第220 條，裁定如主文。
中　　華　　民　　國　　110 　年　　6 　　月　　24　　日
                  刑事第六庭    審判長法　官  張瑛宗
                                      法　官  李秋瑩
                                      法　官  林坤志
以上正本證明與原本無異。
如不服本裁定，應於收受本裁定後五日內向本院提出抗告狀。
　　　　　　　　　　　　　　　　　　　書記官  凌昇裕
中　　華　　民　　國　　110 　年　　6 　　月　　24　　日

附表
編號 金融機構名稱 扣押金額  1 彰化商業銀行股份有限公司 新臺幣36萬4344元及歐元1.86元  2 日盛國際商業銀行股份有限公司 新臺幣10萬6545元  3 臺灣銀行股份有公司 新臺幣2887元  4 台北富邦商業銀行股份有限公司 新臺幣6352元  5 臺灣中小企業銀行股份有限公司 新臺幣2953元